臺灣高雄地方法院刑事裁定　　　　　　 100年度聲字第5482號
聲　請　人　郭清良
即　被　告
指定辯護人　施吉安律師
上列聲請人因聲請具保停止羈押案件，本院裁定如下：
   主  文
聲請駁回。
    理  由
一、聲請意旨略以：被告郭清良之同居人即同案被告羅涵葳懷有
    身孕，預產期在近日一、二週內，平日健康不佳，又近臨盆
    ，殊令被告憂心重重，且被告業已就犯罪事實坦承不諱，應
    無串證之虞，且若認被告有逃亡之虞，應可以交保之方式代
    替，為此，爰請准予具保停止羈押等語。
二、按被告及得為其輔佐人之人或辯護人，得隨時具保，向法院
    聲請停止羈押，刑事訴訟法第110 條第1 項固定有明文。惟
    法院准許具保停止羈押之聲請，應以被告雖有刑事訴訟法第
    101 條第1 項各款或第101 條之1 第1 項各款之羈押原因，
    但已無羈押之必要，或另有同法第114 條各款所示之情形為
    限。次按羈押乃確定判決前之拘禁處分，與有罪判決後之徒
    刑執行固有不同，但在法律所定要件下，仍得羈押被告，以
    保全被告使刑事訴訟程序得以順利進行、保全證據、確保嗣
    後刑罰權之執行、或俾免危險繼續擴大發生，藉以維護社會
    秩序。是法院關於羈押與否之審查，其目的僅在判斷有無實
    施羈押強制處分之必要，並非認定被告有無犯罪之實體審判
    程序，故關於羈押之要件，無須經嚴格之證明，而以經釋明
    得以自由證明為已足，至於被告是否成立犯罪，乃本案實體
    上應予判斷之問題，執行羈押後有無繼續之必要，仍許由法
    院就具體個案，依職權斟酌訴訟進行程度及其他一切情事而
    為認定( 臺灣高等法院94年度抗字第282 號裁定要旨可資參
    照) 。
三、又按刑事訴訟法第101 條第1 項首段文字即表明羈押之目的
    ，唯在於保全之必要，且受比例原則限制。是倘單以犯重罪
    作為羈押之要件，除可能背離羈押應係不得已之最後手段性
    質外，其對被告武器平等與充分防禦權行使上之限制，亦有
    違背比例原則之虞，更因何異刑罰之預先執行，違背無罪推
    定原則所禁止對未經判決有罪確定之被告執行刑罰，及禁止
    僅憑犯罪嫌疑就施予被告類似刑罰措施之精神。考諸上揭（
    條項）第3 款規定之法理，實係因被告所犯為死刑、無期徒
    刑或最輕本刑為5 年以上有期徒刑之罪，可以預期將受重刑
    宣判，其為規避刑罰之執行而妨礙追訴、審判程序進行之可
    能性增加，國家刑罰權有難以實現之危險，是為防免其實際
    發生，在此維持重大之社會秩序及增進重大之公共利益之限
    度內（憲法第23條），乃具有正當性。從而，基於憲法保障
    人民身體自由之意旨，被告犯上開重罪條款且嫌疑重大者，
    仍應有相當理由認為其有逃亡、湮滅、偽造、變造證據或勾
    串共犯或證人等之虞，法院斟酌命該被告具保、責付或限制
    住居等侵害較小之手段，均不足以確保追訴、審判或執行程
    序之順利進行，此際予以羈押，方堪稱係屬維持刑事司法權
    有效行使之最後必要手段。是被告縱然符合上揭第3款之羈
    押事由，法官仍須就犯罪嫌疑是否重大、有無羈押必要、有
    無不得羈押之情形予以審酌，非謂一符合該款規定之羈押事
    由，即得予以羈押，業經司法院釋字第665 號解釋釋明在案
    。惟按上揭所稱「相當理由」，與同條項第1 款、第2 款法
    文內之「有事實足認有……之虞」（學理上解釋為「充分理
    由」）尚屬有間，其條件當較寬鬆。良以重罪常伴有逃亡、
    滅證之高度可能，係趨吉避凶、脫免刑責、不甘受罰之基本
    人性，倘一般正常之人，依其合理判斷，可認為該犯重罪嫌
    疑重大之人具有逃亡或滅證之相當或然率存在，即已該當「
    相當理由」之認定標準，不以達到充分可信或確定程度為必
    要。以量化為喻，若依客觀、正常之社會通念，認為其人已
    有超過百分之五十之逃亡、滅證可能性者，當可認具有相當
    理由認為其有逃亡、滅證之虞。此與前二款至少須有百分之
    八十以上，始足認有該情之虞者，自有程度之差別。再其認
    定，固不得憑空臆測，但不以絕對客觀之具體事實為限，若
    有某些跡象或情況作為基礎，即無不可。至相關之事實或跡
    象、情況，鑑於此非屬實體審判之核心事項，自以自由證明
    為已足，並不排斥傳聞證據，斯不待言( 最高法院98年台抗
    字第668號判決要旨供參) 。
四、經查，被告因違反毒品危害防制條例案件，經本院訊問後，
    認為犯罪嫌疑重大，且所犯為最輕本刑 5年以上有期徒刑之
    罪，復有事實足認有逃亡之虞，非予羈押，顯難進行審判、
    執行，而有羈押必要，爰依刑事訴訟法第 101條第1項第1款
    、第3款規定，自民國 100年11月1日起執行羈押在案。被告
    雖執上開情詞聲請具保停止羈押。然查，被告涉犯販賣第二
    級毒品罪嫌，為無期徒刑或 7年以上有期徒刑之重罪，衡以
    一般之情，重罪案件因被告可能被處以重刑，其人身自由受
    拘束之程度至深且鉅，故伴隨逃亡之可能性亦即相對增加，
    查被告既為身體健全之人，且正值壯年，其為趨吉避凶、脫
    免刑責、不甘受罰而無故拒不到案，非無可能，況本案已定
    100年12月7日進行審判程序，被告若屆期未到庭，訴訟程序
    顯將無從順利進行，是被告非予羈押顯難進行後續之審判程
    序，原羈押之原因及必要性仍然存在，且不能因具保而使之
    消滅或得以確保審判程序之進行。再者，聲請人所提前述事
    由，並不符合刑事訴訟法第114條所列各款情形，從而其聲
    請具保停止羈押，尚難准許，應予駁回。
五、據上論斷，應依刑事訴訟法第220 條，裁定如主文。
中    華    民    國   100    年    11    月    28    日
                  刑事第十四庭 審判長法  官  陳銘珠
                                     法  官  黃政忠
                                     法  官  謝琬萍
以上正本證明與原本無異。
如不服本裁定，應於收受送達後5 日內向本院提出抗告狀。
中    華    民    國   100    年    11    月    28    日
                                     書記官 陳玉娥